臺灣高等法院刑事裁定　　　　　　　　　　　　　　九十三年度毒抗字第三五八號
　　抗　告　人　台灣板橋地方法院檢察署檢察官
　　被　　　告
　　即受處分人　甲○○
右抗告人因被告違反毒品危害防制條例案件，不服臺灣板橋地方法院九十三年度毒聲
字第一二四０號，民國九十三年七月二十三日裁定（聲請案號：九十三年度聲撤戒字
第二四號，偵查案號：九十三年度毒偵字第三０六一號），提起抗告，本院裁定如左
：
    主  文
抗告駁回。
    理  由
一、聲請人即台灣板橋地方法院檢察署檢察官向原審法院聲請撤銷停止戒治，並宣告
    所餘戒治期間繼續施以強制戒治，聲請意旨略以：受處分人甲○○前因施用毒品
    案件，經原審法院以九十三年度毒聲字第六五八號裁定停止戒治，所餘戒治期間
    ，付保護管束；惟受處分人於保護管束期間內之九十三年六月二十三日經採尿送
    驗結果呈嗎啡陽性反應，有違反毒品危害防治條例之行為，其違反保護管束應遵
    守事項情節重大，爰依修正前毒品危害防制條例第二十二條第二項之規定，聲請
    撤銷停止戒治，令入戒治處所施以強制戒治等語。
二、原審裁定略以：毒品危害防制條例第二十二條第一、二項有關保護管束期間內，
    違反保護管束應遵守事項情節重大，得由檢察官聲請法院裁定撤銷停止戒治之規
    定，已經刪除，並於民國九十三年一月九日生效；又修正後毒品危害防制條例第
    三十五條之規定：「於中華民國九十二年六月六日本條例修正施行前繫屬之施用
    毒品案件，於修正施行後，適用修正後之規定，並依下列方式處理：一、觀察、
    勒戒及強制戒治中之案件，適用修正後觀察、勒戒及強制戒治之規定。．．．。
    前項情形，依修正前之規定有利於行為人者，適用最有利於行為人之法律」。且
    因修正後之規定已刪除前開撤銷停止戒治之規定，故法院即欠缺撤銷停止戒治之
    法律依據；若依修正前之規定，受處分人經法院撤銷停止戒治後，應即再入戒治
    處所執行殘餘之強制戒治處分，顯以修正後之規定較有利於行為人（即受處分人
      ），從而檢察官依修正前第二十二條第二項之規定為本案之聲請，於法即屬無
      據，其聲請為無理由，應予駁回等語。
三、檢察官抗告意旨略以：
（一）修正後之毒品危害防制條例固已無停止戒治之規定，然依修正後毒品危害防制
      條例第二十條之規定，受處分人若受強制戒治，必須執行至無戒治必要為止，
      期間至少六個月以上，比較修正前後之規定，自以修正前之規定對受處分人較
      為有利。
（二）依修正前第二十三條第一項之規定，撤銷停止戒治繼續執行殘餘之強制戒治期
      間至期滿後，檢察官應將受處分人前後之施用毒品之行為併為不起訴處分。然
      若依原審裁定意旨，將停止戒治付保護管束之時，視為強制戒治「執行完畢釋
      放」，則依修正後第二十三條第二項之規定，強制戒治執行完畢釋放後，五年
      內再犯，即應受刑事追訴，對受處分人反而不利。反之，若不將保護管束中再
      施用毒品之行為，視為「強制戒治執行完畢釋放」後再犯之行為，則行為人在
      保護管束期滿前之任意之施用毒品之行為，將不受任何法律之制裁。
四、按毒品危害防制條例已於九十二年七月九日修正公布，並自修正公布後六個月即
    九十三年一月九日施行，觀諸修正後毒品危害防制條例（下稱新法）之條文，已
    將修正前毒品危害防制條例（下稱舊法）第二十二條有關停止戒治及撤銷停止戒
    治之規定刪除。換言之，新法已無停止戒治及撤銷停止戒治之規定。本件受處分
    人受強制戒治後，原審法院依檢察官之聲請於九十三年四月八日裁定停止戒治，
    所餘戒治期間，付保護管束，此有原審法院九十三年度毒聲字第六五八號裁定可
    按。而受處分於於保護管束期間內之九十三年六月二十三日經採尿送驗，檢體檢
    驗報告結果呈嗎啡陽性反應之事實，雖有尿水檢驗報告可徵。然不論檢察官聲請
    裁定停止戒治之時間抑檢察官撤銷停止戒治之本件之聲請，其繫屬時間均在新法
    施行之後，自應適用裁判時即修正後之毒品危害防制條例處理；而新法已無停止
    戒治及撤銷停止戒治之規定，是以本件檢察官聲請撤銷停止戒治令入戒治處所施
    以強制戒治云云，即屬無據，應予駁回。
五、又修正後毒品危害防制條例第三十五條第一項規定：「於九十二年六月六日本條
    例修正施行前繫屬之施用毒品案件，於本條例施行後，適用修正後之規定，並依
    下列方式處理：一、觀察、勒戒及強制戒治中之案件，適用修正後觀察、勒戒及
    強制戒治之規定。」，第二項「前項情形，依修正前之規定有利於行為人者，適
    用最有利於行為人之法律。」。雖然設有最有利於行為人之規定，惟第二項之規
    定，係以「前項情形」，即「於九十二年六月六日本條例修正施行前繫屬之施用
    毒品案件」之情形而言，如係新法施行後始繫屬者，自無上開第二項規定之適用
    ，從而原裁定駁回檢察官之聲請，經核並無不合。至於抗告意旨所謂：若不適用
    修正前之規定，且不將保護管束中再施用毒品之行為視為「強制戒治執行完畢釋
    放」後再犯之行為，則行為人在保護管束期滿前之任意之施用毒品之行為，將不
    受任何法律之制裁乙節。縱有可能。然刑法第一條罪刑法定原則之規定，在拘束
    人身自由之規定頗多之毒品危害防制條例，應亦適用，修正後之法律，就此部分
    若有疏漏，仍不得任意作不利於行為人之擴張解釋。檢察官抗告意旨認應援用修
    正後毒品危害防制條例第三十五條第二項之規定，主張被告應適用修正前之毒品
    危害防制條例第二十二條云云，為無理由，應予駁回。
據上論斷應依刑事訴訟法第四百十二條，裁定如主文。
中　　　華　　　民　　　國　　九十三　　年　　　十　　　月　　十九　　　日
                              臺灣高等法院刑事第七庭
                                  審判長法  官  吳  啟  民
                                        法  官  蘇  隆  惠
                                        法  官  林  瑞  斌
右正本證明與原本無異。
不得再抗告。
                                        書記官  丁  淑  蘭
中　　　華　　　民　　　國　　九十三　　年　　　十　　　月　　 十九 　　日
